【裁判字號】    98,易,25
【裁判日期】    980331
【裁判案由】    詐欺
【裁判全文】
臺灣苗栗地方法院刑事判決                98年度易字第25號
公  訴  人  臺灣苗栗地方法院檢察署檢察官
被      告  乙○○
上列被告因詐欺案件，經檢察官提起公訴（97年度偵字第5126號
），本院判決如下：
    主  文
乙○○犯詐欺取財罪，處有期徒刑肆月，如易科罰金以新臺幣壹
仟元折算壹日。緩刑貳年。
    事  實
一、乙○○於民國96年10月3 日前之不詳時間，在不詳地點，以
    電腦上網進入「8591」遊戲虛擬寶物交易網站，刊登出賣「
    天堂」網路遊戲帳號之訊息，迨甲○○見該訊息而有意購買
    遊戲帳號，乃於96年10月3 日與乙○○聯繫，詎乙○○竟意
    圖為自己不法之所有，基於詐欺取財之犯意，向甲○○謊稱
    願以新臺幣（下同）14,000元價格出賣該遊戲帳號予伊，致
    甲○○陷於錯誤，而於同年10月4 日10時許，在高雄市楠梓
    郵局，匯款14,000元至乙○○所申辦之中華郵政股份有限公
    司竹南郵局（下稱竹南郵局）帳號00000000000000號帳戶中
    。嗣該款項匯入後，乙○○則提供不實之身分證號碼予甲○
    ○，使其無法將遊戲帳號資料更改為自己之資料，隨後更拒
    與甲○○聯絡。俟甲○○察覺有異，多方聯繫乙○○未果，
    始知受騙，因而報警循線查獲上情。
二、案經高雄市政府警察局楠梓分局移送臺灣高雄地方法院檢察
    署後，呈請臺灣高等法院檢察署令轉臺灣苗栗地方法院檢察
    署檢察官偵查起訴。
    理  由
壹、證據能力部分：
一、按被告以外之人於偵查中向檢察官所為陳述，除顯有不可信
    之情況者外，得為證據，刑事訴訟法第159 條之1 第2 項定
    有明文。偵查中對被告以外之人（包括證人、鑑定人、告訴
    人、被害人及共同被告等）所為之偵查筆錄，或被告以外之
    人向檢察官所提之書面陳述，性質上均屬傳聞證據。惟現階
    段刑事訴訟法規定檢察官代表國家偵查犯罪、實施公訴，依
    法其有訊問被告、證人及鑑定人之權，證人、鑑定人且須具
    結，而實務運作時，檢察官偵查中向被告以外之人所取得之
    陳述，原則上均能遵守法律規定，不致違法取供，其可信度
    極高，職是，被告以外之人前於偵查中已具結而為證述，除
    反對該項供述得具有證據能力之一方，已釋明「顯有不可信
    之情況」之理由外，不宜以該證人未能於審判中接受他造之
    反對詰問為由，即遽指該證人於偵查中之陳述不具證據能力
    。且所謂不可信之情況，法院應審酌被告以外之人於陳述時
    之外在環境及情況，例如：陳述時之心理狀況、有無受到外
    力干擾等，以為判斷之依據。從而，證人甲○○於檢察官訊
    問時，係以證人之身分陳述，經告以具結義務及偽證處罰後
    ，於命證人朗讀結文後具結，其等係於負擔偽證罪之處罰心
    理下證述，並以具結擔保其供述之真實性，又無受其他不當
    外力干擾之情形，依上揭說明，其等於偵查中之證言，自均
    具有證據能力，依刑事訴訟法第159 條之1 第2 項之規定，
    得為證據。
二、次按現行刑事訴訟法為保障被告之反對詰問權，排除具有虛
    偽危險性之傳聞證據，以求實體真實之發見，於該法第159
    條第1 項明定被告以外之人於審判外之言詞或書面陳述，除
    法律有規定者外，不得作為證據。而刑事訴訟法第159 條之
    1 至159 條之4 有傳聞法則之例外規定，且被告以外之人於
    審判外之陳述，雖不符前4 條之規定，而經當事人於審判程
    序同意作為證據，法院審酌該言詞陳述或書面陳述作成時之
    情況，認為適當者，亦得為證據；當事人、代理人或辯護人
    於法院調查證據時，知有第159 條第1 項不得為證據之情形
    ，而未於言詞辯論終結前聲明異議者，視為有前項之同意，
    刑事訴訟法第159 條之5 定有明文。本案以下所引用之被告
    以外之人於審判外之陳述（含書面陳述），業經本院於準備
    程序及審理時予以提示並告以要旨，且各經檢察官、被告表
    示意見，迄於言詞辯論終結前，均未主張有刑事訴訟法第
    159 條第1 項不得為證據之情形，是應視為同意作為證據，
    且經本院審酌後，無取得證據違法、欠缺供述之任意性或證
    據證明力顯然偏低等不適當之情形，認均有證據能力，合先
    敘明。
貳、實體部分：
一、訊據被告乙○○固不否認於96年10月間，前開竹南郵局之帳
    戶係由伊正常使用中，且甲○○於同年10月4 日匯款至前開
    帳戶後，伊仍有自該帳戶提領金錢花用之事實，惟矢口否認
    有何詐欺取財之犯行，辯稱：伊不認識甲○○，也沒有跟甲
    ○○聯絡過，不知道甲○○為何將錢匯入伊之帳戶，伊於97
    年7 月間曾在「8591」網站賣過1 個帳號，但在96年間並沒
    有在該網站刊登賣帳戶之訊息云云。經查：
  (一)被害人甲○○因欲購買線上遊戲「天堂」之遊戲帳號，進入
    「8591」交易網站，於96年10月3 日經由網站訊息中之電話
    與一男子聯絡後，談妥遊戲帳號價格為14,000元，旋於隔日
    依該男子之指示，將上開款項匯入被告之竹南郵局00000000
    000000號帳戶中，然匯款後該男子卻提供錯誤之身分證號碼
    ，使其無法更改遊戲帳號資料，最後即失去聯絡等情，業據
    證人甲○○於警詢及偵查中證述綦詳，並有郵政國內匯款執
    據1 紙在卷可稽（見警卷第7 頁）。而證人甲○○與被告既
    素不相識，其間當無任何仇恨、糾紛，是甲○○應無甘冒偽
    證或誣告罪責誣陷被告之動機，其上開證詞自可採信。
  (二)又被告雖曾於96年3 月28日遺失竹南郵局上開帳戶之提款卡
    ，惟其於同年4 月20日向竹南郵局申請補發新卡後，原提款
    卡即已無法使用等情，有苗栗縣警察局頭份分局斗坪派出所
    受理各類案件紀錄表、竹南郵局97年11月11日書函暨被告之
    金融卡申請書各1 份附卷可憑（見警卷第15頁、偵卷第12-
    13頁），足見被告上開帳戶內之款項，除其本人外，並無其
    他人能夠領取甚明。又自96年4 月20日被告重新申辦竹南郵
    局上開帳戶提款卡後，迄被害人甲○○於同年10月4 日匯款
    14,000元至該帳戶為止，該帳戶於每月5 日、20日均有被告
    打工之薪資約數千元不等匯入，被告並以提領該帳戶之存款
    作為日常生活費用，在薪資收入扣除提領支出後，該帳戶經
    常僅剩數十元至數百元不等，結餘幾乎不曾超過1 萬元等情
    ，業經被告於本院所自陳（見本院卷第25-26 頁），且有竹
    南郵局客戶歷史交易清單1 份在卷可佐（見偵卷第17-18 頁
    ）。是被告既知悉其薪資所得匯入之時間及金額多寡，亦知
    悉其薪資所得供其日常花費提領之後，結餘僅剩幾十元至幾
    百元，均未曾超過1 萬元之事實，則其帳戶內如忽有超過萬
    元之大額金錢匯入，被告提領時當能經由交易明細表之帳戶
    餘額立即察覺為是。然依卷附之歷史交易清單所示，被告於
    96年10月1 日提款4,000 元後，其帳戶內之結存金額僅餘
    474 元，而在被害人甲○○匯款後，被告於96年10月7 日提
    款2,000 元時，當次之結存金額即高達16,796元，已高出其
    應入帳之薪資數額甚多，然被告竟絲毫不覺有異，仍陸續於
    同日、同年月8 日、11日、14日、15日分別提領10,000元、
    2,000 元、3,000 元、1,000 元、700 元之金額，此實與常
    情有違，益徵被告應已知悉該筆大額款項之來源，始能如此
    提領花用而未加質疑甚明。
  (三)又被告雖於本院辯稱伊於97年7 月間曾在「8591」網站賣過
    1 個帳號，但在96年間並沒有在該網站刊登賣帳戶之訊息云
    云（見本院卷第11-12 頁）。惟查，被告前於97年12月12日
    偵訊時，業已供稱伊於去年（即96年）間曾在「8591」網站
    上販賣「天堂」之遊戲帳號，並有拿到對方給伊的錢等語（
    見偵卷第35頁），是其前後所述已不一致，況如該遊戲帳號
    依被告所辯係於97年7 月間販賣，則當時距被告接受檢察官
    訊問之時，僅隔約5 個月之久，被告豈有在偵訊時誤認為係
    96年間販賣之理？足認被告於本院所辯，顯係臨訟卸責之詞
    ，不足採信。故被告既於96年間確實有在「8591」網站刊登
    販賣其「天堂」之遊戲帳號，又在甲○○因購買「天堂」之
    遊戲帳號而匯款14,000元至被告上開帳戶後，明知該筆款項
    並非其薪資所得，仍不以為意將上開款項提領花用一空，足
    認與被害人甲○○接洽該遊戲帳號，並假意將帳號販售予甲
    ○○之人，即為被告本人，至為灼然。
  (四)綜上所述，本件事證明確，被告所辯無非圖卸之詞，難以憑
    採，其犯行堪予認定，應依法論科。
二、核被告所為，係犯刑法第339 條第1 項之詐欺取財罪。爰審
    酌被告利用網路交易中不易查驗交易對象身分之機會，以詐
    術使被害人匯款至其帳戶中，紊亂社會正常交易秩序，造成
    社會互信受損，且犯後仍矢口否認犯行，所為實屬非是；惟
    念其並無前科，素行尚佳，有臺灣高等法院被告前案紀錄表
    在可參，且業已償還被害人14,000元，有本院電話紀錄表及
    匯款單各1 紙附卷可證（見本院卷第15、29頁），並衡酌其
    犯罪之動機、手段、生活狀況等一切情狀，量處如主文所示
    之刑，並諭知易科罰金之折算標準。末查被告未曾受有期徒
    刑以上刑之宣告，有臺灣高等法院被告前案紀錄表可憑，犯
    後並已賠償全部款項，被害人之損害已獲彌補，本院認被告
    經本案偵查、審判程序及刑罰之宣告後，當知警惕而無再犯
    之虞，綜核各情，認所宣告之刑，以暫不執行為適當，乃併
    予宣告緩刑2 年，以啟自新。
據上論斷，應依刑事訴訟法第299 條第1 項前段，刑法第339 條
第1 項、第41條第1 項前段，第74條第1 項第1 款，刑法施行法
第1 條之1 ，判決如主文。
本案經檢察官唐先恆到庭執行職務。
中    華    民    國    98    年    3     月    31    日
                  刑事第三庭  審判長法  官  柳章峰
                                    法  官  呂曾達
                                    法  官  顏苾涵
以上正本證明與原本無異。
如不服本判決應於收受判決後10日內向本院提出上訴書狀，並應
應敘述具體理由。其未敘述上訴理由者，應於上訴期間屆滿後20
日內向本院補提理由書（均須按他造當事人之人數附繕本）「切
勿逕送上級法院」。告訴人或被害人如對本判決不服者，應具備
理由請求檢察官上訴，其上訴期間之計算係以檢察官收受判決正
本之日期為準。
                                    書記官  盧俊良
中    華    民    國    98    年    3     月    31    日
附錄論罪科刑法條全文
中華民國刑法第339條
（普通詐欺罪）
意圖為自己或第三人不法之所有，以詐術使人將本人或第三人之
物交付者，處5 年以下有期徒刑、拘役或科或併科1 千元以下罰
金。
以前項方法得財產上不法之利益或使第三人得之者，亦同。
前二項之未遂犯罰之。


司法院資訊處製作；財團法人民間司法改革基金會備份。
